臺灣新竹地方法院民事判決　九十一年度婚字第二０九號
　　原　　　告
　　即反訴被告　甲○○
　　即反訴原告　乙○○
右當事人間請求履行同居事件，本院判決如左：
    主    文
被告應與原告同居。
反訴原告之訴駁回。
本訴訴訟費用及反訴訴訟費用均由被告即反訴原告負擔。
    事  實
甲、原告方面：
壹、聲明：
  一、本訴部分：
    （一）被告應與原告同居。
    （二）訴訟費用由被告負擔。
  二、反訴部分：
      駁回反訴原告之訴。
貳、陳述：
  一、本訴部分：兩造於民國八十九年一月十日結婚，夫妻感情初尚融洽，惟自同年
      四月間起，被告忽反常態，時常深夜未歸，原告初以和為貴，百般忍受，乃被
      告卻得寸進尺，在外居住，不理家務，迭經親友勸告無效，拒與原告履行同居
      生活，顯然違背同居義務，爰依民法第一千零一條之規定，訴請被告履行同居
      義務。
  二、反訴部分：知道反訴原告被家人叨唸之事。
乙、被告方面：
壹、聲明：
  一、本訴部分：駁回原告之訴。
  二、反訴部分：請准反訴原告與反訴被告離婚。
貳、陳述：
    一、本訴部分：被告之所以會離家出走，全因被告對於原告之所作所為失望所致
        ，會造成被告離家之主因係原告在兩造所生之子生病，原告又未能與被告配
        合看護所致，加上原告之懦弱個性，對於被告所受原告家人之委屈，原告均
        未能有效化解，致原告家人每每刁難被告，被告積怨已久，而無法繼續待在
        原告家中，遂回被告娘家居住。
    二、反訴部分：
    （一）兩造結婚後，反訴被告之父母即對伊十分不友善，例如，反訴被告母親會
　　　　　限制伊開冰箱，因為怕冰箱中之冷氣外洩，每每因類似事件，反訴被告母
　　　　　親會一直叨唸，甚至連反訴原告懷孕，反訴被告母親仍然不作罷，雖然反
　　　　　訴被告知悉此事，為其仍愛莫能助。
    （二）九十年十二月二十三日小孩生病住院，反訴原告要求反訴被告照顧小孩請
          假任看護工作，反訴被告卻推說無法調班，反訴被告甚至要求反訴原告之
　　　　　母親來醫院照顧即可，又在小孩正住院期間，反訴被告竟聽其三哥之言即
　　　　　辦理小孩支出院手續，完全不理會反訴原告之意見。而在小孩回診時，反
　　　　　訴被告亦不見蹤影，到醫院看完病後回家，發現反訴被告坐於家中客廳，
          反訴原告不願與其多說一語，反訴被告即生氣，並告以法院見等語，是此
          反訴原告對於反訴被告之行為已失望，爰請求判令兩造離婚。
    理　    由
甲、本訴部分：
  一、原告主張：兩造於民國八十九年一月十日結婚，夫妻感情初尚融洽，惟自同年
      四月間起，被告忽反常態，在外居住，拒與原告履行同居生活，顯然違背同居
      義務之事實，業據提出戶籍謄本一件為證。被告對其有離家之事實固未爭執，
      惟辯稱伊之所以會離家出走，全因被告對於原告之所作所為失望所致，會造成
      被告離家之主因係原告在兩造所生之子生病，原告又未能與被告配合看護所致
      ，加上原告之懦弱個性，對於被告所受原告家人之委屈，原告均未能有效化解
      ，致原告家人每每刁難被告，被告積怨已久，而無法繼續待在原告家中，遂回
      被告娘家居住云云。
  二、按除有不能同居之正當事由外，夫妻間互負有同居之義務，民法第一千零零一
      條定有明文。經查，本件兩造既原共同設定住所在新竹縣竹東鎮○○路○段七
      四號，並以上址為履行同居地，惟被告竟無故離去前開同居住所，在主觀上顯
      有拒絕履行同居義務之情事。又被告雖主張其係因前開事實而離家，然本院審
      酌夫妻生活因個性、教育程度、生活環境，難免有所差異，為求婚姻之和諧，
      應以溝通化解歧見，以互助互信為婚姻深耕之基礎，若遇有衝突即離家躲避，
      非但未解決雙方問題，夫妻感情亦每況愈下。況被告並未提出任何佐證證明前
      開事實，實難僅憑被告泛言主張即認定其有不能同居之正當事由，是其在客觀
      上亦有未與原告履行同居義務之事實，顯可是認，綜上，揆諸前揭說明，被告
      所辯實無足採，應認原告主張為真實，從而原告請求被告履行同居義務，為有
      理由，應予准許。
乙、反訴部分：
  一、反訴原告起訴主張兩造結婚後，反訴被告之父母即對伊十分不友善，例如，反
      訴被告母親會限制伊開冰箱，因為怕冰箱中之冷氣外洩，每每因類次事件，反
      訴被告母親會一直叨唸，甚至連伊懷孕，反訴被告母親仍然不作罷，雖然反訴
      被告知悉此事，為其仍愛莫能助。九十年十二月二十三日小孩生病住院，反訴
      原告要求反訴被告照顧小孩請假任看護工作，反訴被告卻推說無法調班，反訴
      被告甚至要求反訴原告之母親來醫院照顧即可，又在小孩正住院期間，反訴被
　　　告竟聽其三哥之言即辦理小孩支出院手續，完全不理會反訴原告之意見。而在
　　　小孩回診時，反訴被告亦不見蹤影，到醫院看完病後回家，發現反訴被告坐於
      家中客廳，反訴原告不願與其多說一語，反訴被告即生氣，並告以法院見等語
      ，是此反訴原告對於反訴被告之行為已失望，爰依民法第一千劉五十二條第一
      項第四款請求判令兩造離婚等語。
  二、按夫妻之一方對於他方之直系尊親屬為虐待，或受他方之直系尊親屬之虐待，
      致不堪為共同生活者，得訴請離婚，民法第一千零五十二條第一項第四款定有
      明文。而夫妻生活其對象本即包含與另一方家人之相處，婆媳、妯娌間之相處
      亦應係為人夫、為人妻者所應妥善經營之項目，若此關係經營未盡妥適，當思
      戮力溝通歧見以解誤會，若不反求諸己，僅片面怪罪他人，婚姻生活自難如意
      。經查本件反訴原告並未提出任何證據證明反訴被告之直系尊親屬有對伊為虐
      待之情事，且反訴原告所供陳之之情事，亦難認定符合前開規定之離婚事由，
      自當不得僅憑反訴原告之空言，即認定反訴被告之尊親屬有虐待反訴原告之事
      實，是原告之主張，實不足採，應以駁回。
丙、本件反訴及本訴之事證均已臻明確，兩造其餘攻擊防禦方法，無礙勝負之判斷，
    爰不一一論列，併此敘明。
丁、據上論結，本件原告之訴為有理由，反訴原告之反訴為無理由，爰依民事訴訟法
    第七十八條，判決如主文。
中　　　華　　　民　　　國　　　九十一　　年　　 八　 　月　　二十九　　日
                                      臺灣新竹地方法院家事法庭
　　　　　　　　　　　　　　　　　　　　　法　　　官　許翠玲
右為正本係照原本作成。
如對本判決上訴，須於判決送達廿日內向本院提出上訴狀。
　　　　　　　　　　　　　　　　　　　　　法院書記官　陳宏城
中　　　華　　　民　　　國　　　九十一　　年　　 八　 　月　　二十九　　日
